【裁判字號】    92,抗,2282
【裁判日期】    920829
【裁判案由】    分配表異議之訴
【裁判全文】
臺灣高等法院民事裁定                            九十二年度抗字第二二八二號
    抗  告  人  甲○○
右抗告人因與乙○○、丙○○間分配表異議之訴事件，對於中華民國九十二年五月二
十九日臺灣士林地方法院九十二年度訴字第七三號所為裁定提起抗告，本院裁定如左
：
      主    文
抗告駁回。
抗告訴訟費用由抗告人負擔。
      理    由
一、「債權人或債務人對於分配表所載各債權人或分配金額有不同意者，應於分配期
    日一日前，向執行法院提出書狀，聲明異議」，「執行法院對於前條之異議認為
    正當，而到場之債務人即有利害關係之他債權人不為反對之陳述或同意者，應即
    更正分配表而為分配」，又「異議未終結者，為異議之債權人或債務人，得向執
    行法院對為反對陳述之債權人或債務人提起分配表異議之訴」，「聲明異議人未
    於分配期日起十日內向執行法院為前二項起訴之證明者，視為撤回其異議之聲明
    ；經證明者，該債權應受分配之金額，應行提存。前項期間，於第四十條之一有
    反對陳述之情形，自聲明異議人受通知之日起算」，強制執行法第三十九條第一
    項、第四十條第一項、第四十一條第一項、第三項、第四項分別定有明文。
二、查原法院民事執行處八十九年度執字第一五０一二號債權人陳南蘋與債務人即本
    件相對人乙○○間清償票款強制執行事件，原定於民國九十一年十月三日實行分
    配，抗告人即債權人於收受分配表後，即於同年九月二十五日對相對人即參與分
    配債權人丙○○之債權列入分配聲明異議，執行法院將該聲明異議狀送達乙○○
    與丙○○，乙○○於同年十月二十一日具狀為反對之陳述（丙○○部分詳後述）
    ，執行法院嗣因故取消原分配期日，另定同年十一月十四日實行分配，抗告人又
    於同年十一月五日對第二次實行分配之分配表聲明異議，執行法院則於同年十一
    月七日通知抗告人應提起分配表異議之訴，抗告人於同年十一月十四日收受上開
    通知，同年十二月十三日方行對相對人起訴等情，業經本院調閱上開執行卷宗及
    原審卷核閱無誤。原法院即以抗告人起訴已逾分配期日起算十日期間，應視為撤
    回其異議之聲明，訴訟並非合法，裁定駁回其訴。
三、抗告意旨略以：執行法院於九十一年十一月七日所檢送相對人之異議狀繕本，雖
    狀紙首頁列有「聲明人即第二順位抵押權人丙○○」，然狀末僅列「乙○○謹呈
    」及其印文，而執行法院來函受文者亦併列載為「聲明異議人丙○○及甲○○」
    ，且執行卷宗復無丙○○為反對陳述之證據資料，顯然丙○○並未針對抗告人之
    聲明異議為反對之陳述，又因已另訂分配期日，抗告人不知執行法院是否已將抗
    告人九十一年十一月五日之聲明異議狀繕本送達相對人，且執行法院並無乙○○
    為反對之證據資料，卻通知抗告人謂「本件涉及實體爭執部分均不在本院職權範
    圍」，諭示抗告人應提起民事訴訟資為解決，而未能依強制執行法第四十條之一
    規定處理，並非妥適，抗告人不得已只好提起分配表異議之訴，而法定十日期間
    ，依強制執行法第四十一條第四項規定，應是在九十一年十一月十四日以後，通
    知抗告人關於相對人為反對表示始起算等語。
四、經查抗告人於九十一年九月二十五日、十一月五日針對分配表二度提出聲明異議
    狀，所爭執者同是丙○○參與分配之債權是否真實，而乙○○於同年十月二十一
    日提出之聲明異議狀即針對抗告人之聲明異議而為反對陳述，主張丙○○對其之
    債權源自民間互助會，非如抗告人所指不實等語，有聲明異議狀附執行案卷可憑
    ，乙○○雖未就抗告人九十一年十一月五日第二份異議狀再具狀為反對陳述，然
    抗告人先後所為異議內容既均相同，被告乙○○亦曾為反對之陳述，其反對陳述
    之效力應及於執行法院更改後分配期日之分配表，無庸另為反對陳述，況執行法
    院已於九十一年十一月七日檢送乙○○之異議狀發函通知抗告人於文到十日內向
    為反對陳述之債權人或債務人提起分配表異議之訴，並為起訴之證明，逾期視為
    撤回異議之聲明，並於說明欄中表明是依據強制執行法第四十一條，該函已於同
    年月十四日送達抗告人，抗告人復於同年月十八日具狀陳稱：頃接鈞院九十一年
    十一月七日士院儀八十九執雙字第一五０一二號函及所檢送之異議狀繕本，雖異
    議狀首頁列有「聲明人即第二順位抵押權人丙○○」，然核其所載內容及狀末具
    狀人僅「乙○○謹呈」，並僅有乙○○蓋章，債務人意圖迴護他債權人之居心照
    然若揭。而查鈞院來函受文者載為「聲明異議人丙○○」，不知鈞院來文之真意
    若何？為免橫生枝節，請鈞院將原聲明異議繕本依法送達他債權人丙○○，諭命
    其表示意見，俾決定應否對其依法提起訴訟。執行法院就抗告人之聲請狀於九十
    一年十二月五日函覆稱：本件涉及實體爭執部分均不在其職權範圍，請仍依限期
    處理，至台端前陳異議狀，業已送達丙○○；另請於文到七日內陳報業已起訴之
    證明，否則依分配表分配。該函於同年月十日送達於抗告人。依抗告人九十一年
    十一月十八日狀載文義，顯然其已認知乙○○為反對陳述，僅就丙○○部分有所
    質疑。
五、至於丙○○部分，經查抗告人二份聲明異議狀先後於九十一年十月十七日、同年
    十一月十三日送達丙○○，有送達證書二份附執行案卷，乙○○於原法院審理本
    案時，對於其所提聲明異議狀狀尾並無丙○○簽名或蓋章一節，表示：「我沒有
    找她簽名」、「丙○○沒有表示要異議，丙○○打電話給我，說她有收到法院的
    分配表及甲○○的異議狀」等語，核與丙○○於原法院所陳：「（九十一年十月
    二十一日聲明異議狀，上面為何沒有你的簽名？）我不知道」、「我有收到分配
    表及異議狀」等語相符（見原法院卷第四四、五六、五八頁），則丙○○並未就
    抗告人之異議具狀為反對陳述，而依執行法院九十一年十一月十四日分配筆錄雖
    記載：參與分配債權人丙○○、甲○○分別對分配表提出異議等語，惟亦載債權
    人於分配期日均未到場對分配表提出異議，顯然丙○○於分配期日當天未曾到場
    ，就法理言，應是表示贊成原分配表，而反對更正分配表，則抗告人自應依同法
    第四十一條第三項規定，於分配期日起十日內向執行法院為前二項起訴之證明。
    抗告人雖稱應依同條第四項規定，於九十一年十一月十四日以後通知抗告人關於
    相對人為反對表示始起算等語，惟該項規定是謂執行法院對於分配表之異議認為
    正當，而到場之債務人及有利害關係之他債權人不為反對之陳述或同意者，更正
    分配表，經送達於未到場之債務人及有利害關係之他債權人，其有為反對陳述者
    ，應通知聲明異議人，於此情形，聲明異議人自受通知之日起十日內向執行法院
    為起訴證明，此參諸同法第四十條第一項、第四十條之一規定自明，本件執行法
    院並未認為抗告人之異議正當，因而更正該部分分配表，自非第四十條之一所指
    情形，尚不適用第四十一條第四項規定，抗告人既提出異議，本應注意分配期日
    時利害關係之債權人有無到場及其作何陳述之主張，以決定是否應在分配期日起
    十日內為起訴之證明，以保障自己之權益，法院亦已函知其應陳報起訴之證明，
    其捨此未為，卻主張適用與本案情形不符之第四十一條第四項規定，自不足採。
六、綜上所述，抗告人應就其對相對人異議部分，依據強制執行法第四十一條規定，
    於分配期日九十一年十一月十四日起十日內提出起訴證明，其遲至同年十二月十
    三日方行起訴並向執行法院陳報起訴之證明，已逾十日期間，依同法第四十一條
    第三項規定，應視為撤回其異議之聲明，執行法院應依原分配表實施分配。原法
    院因此認其提起分配表異議之訴並非合法而裁定駁回其訴，經核於法並無不合，
    抗告人指摘原裁定不當，求予廢棄，為無理由，應予駁回，裁定如主文。
中      華      民      國    九十二    年      八      月    二十九    日
                                民事第七庭
                                  審判長法  官  張  耀  彩
                                        法  官  王  仁  貴
                                        法  官  陳  玉  完
右正本係照原本作成。
不得抗告。
中      華      民      國    九十二    年      八      月    二十九    日
                                        書記官  張  淑  芬


司法院資訊處製作；財團法人民間司法改革基金會備份。
